【裁判字號】    92,台上,4325
【裁判日期】    920807
【裁判案由】    偽造有價證券等罪
【裁判全文】
最高法院刑事判決                              九十二年度台上字第四三二五號
    上  訴  人  台灣高等法院檢察署檢察官
    被      告  乙○○
                甲○○
    右二人共同
    選任辯護人  呂傳勝律師
右上訴人因被告等偽造有價證券等罪案件，不服台灣高等法院中華民國八十九年十一
月三日第二審判決（八十九年度上訴字第二七九三號，起訴案號：台灣桃園地方法院
檢察署八十六年度偵字第一四六二九號、八十七年度偵字第八五六、九二○、三○○
一號），提起上訴，本院判決如左：
    主  文
原判決關於乙○○行使偽造私文書部分撤銷，發回台灣高等法院。
其他上訴駁回。
    理  由
一、關於乙○○行使偽造私文書部分
原判決以公訴意旨略以：被告乙○○基於意圖為自己不法所有之概括犯意，於民國八
十五年五月間，未經李秀娥、盧火雲之同意，擅以該二人之名義參與曾貞賢所召集每
會新台幣（下同）一萬元之互助會，併分別於八十五年六月及七月 (第二會及第三會
），偽造李秀娥、盧火雲之名義標會，而詐得會款三十一萬元、三十一萬二千一百元
，因認被告犯有刑法第二百十條、第二百十六條之罪嫌，經審理結果，認犯罪不能證
明，因認第一審諭知被告關於此部分無罪之判決，為無不合，予以維持，駁回檢察官
在第二審之上訴，固非無見。
惟查原判決認定被告於八十五年五月間以李秀娥、盧火雲名義參加曾貞賢所召集之互
助會，並於八十五年六月十五日、八十五年七月十五日分別以李秀娥、盧火雲名義標
會；理由中並敘明李秀娥、盧火雲均否認有同意或授權被告以其等之名義參加互助會
；被告亦承認上情無訛（見原判決第十九頁），顯見被告未經李秀娥、盧火雲之同意
或授權而以其等之名義參與他人之互助會及標會，此等不利於被告之證據，何以不足
採信，原判決未敘明其取捨判斷之理由，遽行判決，自難謂為適法。檢察官上訴意旨
指摘原判決關於被告此部分不當，尚非全無理由，應認該部分有撤銷發回之原因。至
其冒標詐得曾貞賢會款涉犯詐欺部分，因與上述行使偽造私文書部分，具有方法、結
果之牽連關係，屬於裁判上一罪，爰一併發回，附此敘明。
二、關於乙○○偽造有價證券部分
本件原判決以公訴意旨略以：被告乙○○於八十六年四月間利用保管告訴人盧火雲所
使用以其丈夫吳英請領之台灣中小企業銀行大溪分行支票之機會，盜用吳英之印章開
立面額五十七萬六千二百五十六元之支票一紙，持之向告訴人任增榮調取同額之現金
，至同年七月一日被告無力付款，又擅將支票之日期更改為同年十月一日；因認被告
犯有刑法第二百零一條第一項、第二項之罪嫌；但訊之被告矢口否認上開犯行，辯稱
：上開支票係盧火雲借與使用。其中面額五十七萬六千二百五十六元支票，因其無力
支付，經向執票人任增榮洽商延期，才由盧火雲更改日期等語。經查被告與盧火雲間
早有金錢往來，盧火雲並將其夫吳英請領之台灣中小企業銀行帳號00000000
000號之支票借與被告使用，業據盧火雲自承在卷（見八六偵字第一四六二九號卷
第三十八頁），盧火雲庭呈之票根載明：「無日期」、「謝借」、「改日期」等註記
（見第一審卷第一三七頁），任增榮證稱：上開五十七萬六千二百五十六元之支票，
因被告無力付款，前來洽商延期等語，盧火雲亦陳稱：被告經任增榮同意延期後，由
其票載日期更改為同年十月一日等語在卷（見第一審卷第七二頁反面、七三頁），則
被告所辯，尚可徵信，此外復無其他證據，足以證明其有偽造有價證券之犯行，犯罪
自屬不能證明，因認第一審諭知被告此部分無罪之判決，為無不合，予以維持，駁回
檢察官在第二審之上訴，經核於法無違誤；檢察官上訴意旨略以：原判決以被告持有
之二十五張支票中有十三張係由被告背書，認被告無偽造支票之事實，但此僅能證明
被告無偽造其中背書之十三張支票，尚無法證明其餘之十二張無偽造之情，其採證顯
非適法。又上開更改日期之支票係任增榮和解後交由簡豐三交與甲○○，為明真相，
自有傳訊簡豐三之必要云云。查原判決依憑相關證據，資以認定被告無偽造有價證券
之犯行，已無不合。又證據之取捨，乃事實審法院之職權，其取捨苟不違背經驗法則
或論理法則，即不容任意指為違法，本件原判決已於理由中敘明被告向盧火雲借票並
徵得盧火雲之同意始更改日期、並參酌票根之記載，認被告無偽造有價證券之事實，
殊無所指有調查職責未盡、採證違法之情形存在，檢察官此部分之上訴，非有理由，
應予駁回。
三、有關詐欺部分
按刑事訴訟法第三百七十六條所列各罪之案件，經第二審判決者，不得上訴於第三審
法院，法有明文。經查本件被告甲○○、乙○○向李秀娥、秦秀鳳、王許秀女、任增
榮詐欺現金部分，核係刑事訴訟法第三百七十六條第四款所列之案件，此部分既經原
審維持一審諭知無罪之判決，自不得上訴於第三審法院，檢察官一併提起上訴，顯非
法之所許。
據上論結，應依刑事訴訟法第三百九十七條、第四百零一條、第三百九十六條第一項
、第三百九十五條前段，判決如主文。
中      華      民      國    九十二    年      八      月      七      日
                              最高法院刑事第八庭
                                  審判長法官  莊  登  照
                                        法官  洪  明  輝
                                        法官  黃  一  鑫
                                        法官  魏  新  和
                                        法官  林  秀  夫
      右正本證明與原本無異
                                              書  記  官
中      華      民      國    九十二    年      八      月     十三     日
                                                                      Ａ


司法院資訊處製作；財團法人民間司法改革基金會備份。
